【裁判字號】    99,交聲,553
【裁判日期】    990414
【裁判案由】    聲明異議
【裁判全文】
臺灣臺中地方法院交通事件裁定         99年度交聲字第553號
原處分機關  交通部公路總局臺中區監理所
異  議  人  甲○○
即受處分人
上列異議人即受處分人因違反道路交通管理處罰條例案件，對於
交通部公路總局臺中區監理所中華民國98年12月31日中監違字第
裁60-GE0000000號所為之裁決處分 (原舉發案號：中市縣警交字
第GE0000000號)，聲明異議，本院裁定如下：
    主  文
異議駁回。
    理  由
一、原處分意旨略以：異議人即受處分人(下稱受處分人)甲○○
    於民國98年10月26日晚間11時17分許，駕駛車牌號碼5930-S
    G號自小客車，在臺中市○○路與國光路口處，因「在設有
    禁止左轉標誌處左轉」及「經警鳴笛攔查，拒絕停車接受稽
    查而逃逸」之違規，經臺中市警察局第三分局正義派出所警
    員依違反道路交通管理處罰條例第48條第1項第2款、第60條
    第1項規定以中市警交字第GE0000000號舉發違反道路交通管
    理事件通知單逕行舉發，本所認前揭違規行為屬實，於98年
    12月31日以中監違字第裁60-GE0000000號裁決書分別裁處罰
    鍰新臺幣 (下同)600元、3,000元，並記違規點數2點，逾期
    依裁決書處罰主文裁處等語。
二、聲明異議意旨略以：伊該日深夜駕駛上揭自小客車，行駛至
    臺中市○○路與復興路口，雖有綠燈左轉，但因深夜視線不
    佳，無法看清路口禁止左轉標誌，左轉後，即有黑衣人由路
    邊竄出，在車道內向伊招手，因臺中市治安不佳，伊以為是
    歹徒，故立即閃避，事後接到罰單才知當日穿著深色服裝者
    是警察，但警員深夜在暗處，沒有設置路障，沒有穿反光衣
    ，沒有警車，也沒有燈號，如此執法行徑及配備不妥，顯為
    不當取締，為此具狀聲明異議，請求撤銷原處分云云。
三、按汽車駕駛人轉彎時，不依標誌、標線、號誌指示者，處60
    0元以上1,800元以罰鍰，並依同條例第63條第1項第1款規定
    記違規點數1點；又汽車駕駛人，駕駛汽車有違反本條例之
    行為，經交通勤務警察或依法令執行交通稽查任務人員制止
    時，不聽制止或拒絕停車接受稽查而逃逸者，除按各該條規
    定處罰外，處3,000元以上6,000元以下罰鍰，並依同條例第
    63條第1項第1款記違規點數1點，道路交通管理處罰條例第
    48條第1項第2款、第60條第1項、第63條第1項第1款分別定
    有明文。次按汽車駕駛人之行為有不服指揮稽查而逃逸之情
    形，當場不能或不宜攔截製單舉發者，得逕行舉發處罰；第
    1項逕行舉發，應記明車輛牌照號碼、車型等可資辨明之資
    料，以汽車所有人為被通知人製單舉發；又逕行舉發，應按
    已查明之資料填註牌照號碼、車輛種類、車主姓名及地址，
    並於通知單上方空白處加註逕行舉發之文字後，由舉發機關
    送達被通知人，道路交通管理處罰條例第7條之2第1項第4款
    、第4項、違反道路交通管理事件統一裁罰基準及處理細則
    第11條第1項第4款亦有明定。經查：
(一)本件受處分人甲○○於98年10月26日晚間11時17分許，駕駛
    車牌號碼5930-SG號自小客車，在臺中市○○路與國光路口
    處，因在「設有禁止左轉標誌處左轉」，及「經警鳴笛攔查
    ，拒絕停車接受稽查而逃逸」之違規，經臺中市警察局第三
    分局正義派出所警員逕行舉發，嗣受處分人於指定應到案日
    期前提出申訴，經請原舉發單位調查，仍認受處分人確有上
    開違規情事，原處分機關乃依道路交通管理處罰條例第48條
    第1項第2款、第60條第1項規定，於98年12月31日以中監違
    字第裁61-GE0000000號裁決書，分別裁處罰鍰600元、3,000
    元並依同條例第63條第1項第1款規定各記違規點數1點等情
    ，有上開舉發違反道路交通管理事件通知單影本、受處分人
    交通違規陳述單影本、裁決書影本各1紙在卷可稽。
(二)而受處分人雖以前揭情詞置辯，惟：
    1.觀諸卷附本件舉發違規地點即臺中市○○路與復興路交岔
      路口之監視器錄影畫面翻拍照片、違規地點照片顯示，國
      光路(往大里方向)與復興路口，紅綠燈號誌旁確有設置明
      顯之禁止左轉標誌，且該交岔路口國光路地下道上方、該
      禁止左轉之標誌上方均有設置路燈正常使用，左側北基加
      油站夜間有照明，右側亦有廣告招牌霓虹燈，故違規地點
      周遭夜間光線充足，駕駛人若沿國光路地下道行駛 (往大
      里方向)，在國光路與復興路交岔路口停等綠燈時，不可
      能不知該處禁止左轉。則依道路交通規則第90條規定，駕
      駛人駕駛汽車，應遵守道路交通標誌、標線、號誌之指示
      (標誌、標線、號誌有一即可，並無須3者俱備)。本件違
      規地點既已設有明顯之「禁止左轉」標誌，受處分人即應
      遵行，自難諉為不知。
    2.受處分人上揭違規事實，業經當日執行勤務舉發本違規事
      件之證人即臺中市警察局第三分局正義派出所警員黃博雍
      於本院訊問時到庭具結證稱：當天晚間10時至12時，伊是
      執行定點交通稽查勤務，位置在復興路距離國光路約50公
      尺處，當天晚間11時20分左右，伊發現1臺白色自小客車
      在國光路與復興路口違規左轉，在對方違規左轉復興路後
      直行約10公尺左右，伊就上前往路中間走，鳴笛 (即吹哨
      子)、揮動交管棒示意攔停，伊有穿反光背心，當時我們
      是兩個人在該處稽查，是開警車，警車也有開警示燈，車
      子就停在路旁。但對方在距離該路口約25公尺處迴轉，迴
      轉後直行至國光路的機車道上右轉，當場伊有在紙上紀錄
      違規時間、車輛顏色、1個車燈不會亮等特徵，勤務結束
      返所後，有記載在工作紀錄簿上，並調閱復興路與國光路
      禁止左轉標誌處下方設置的監視器畫面，有看到車號，連
      續播放看到該車有左轉，與違規車輛顏色、有1個大燈不
      會亮相符，確認後逕行舉發。復興路與國光路口的禁止左
      轉標誌上方有路燈，復興路沿路也有路燈，我們稽查的地
      點附近沒有路燈，但警車有開警示燈等語明確，並有臺中
      市警察局第三分局98年12月7日中分三交字第0980030204
      號書函、臺中市警察局第三分局正義派出所勤務分配表、
      員警出入登記簿、卷附員警工作紀錄簿(以上均為影本)各
      1紙、違規地點夜間照片4張在卷可稽。衡情證人黃博雍應
      無倉促間或因光線、角度等客觀情況對於該違規車輛顏色
      、特徵有誤視、誤判或誤記之可能，且其所述，與上揭監
      視器錄影畫面翻拍照片4張內容 (該車牌號碼5930-SG號自
      小客車車頭朝向左側)相符，益徵證人黃雍博於舉發本案
      當時應無錯認受處分人違規之情形。況以警察於執行公務
      時，本身即受有行政懲處責任之監督，且其到庭具結作證
      ，更係以刑事責任擔保其證言之真實性，證人黃博雍與受
      處分人間並無怨隙，且素不相識，衡情其應無設詞攀誣，
      或虛構違規事實以陷害受處分人之理，且亦無任何證據足
      資證明執勤警員有何捏造事實違法取締之不法情事，因此
      本院認證人黃博雍本於維護交通秩序、安全職責所為之取
      締，當屬合法、正確之舉發，其上開證述內容，經核尚無
      不可採信之處，自堪採信。而受處分人既未能提出對其有
      利之相關證據供法院調查，其泛以前詞置辯，自不足採。
四、綜上所述，受處分人確有於前述時地，駕車在設有禁止左轉
    標誌處所左轉及拒絕停車接受稽查而逃逸之行為，甚為灼然
    ，受處分人前揭所辯委無足採。原處分機關援引道路交通管
    理處罰條例第48條第1項第2款、第60條第1項規定分別裁處
    受處分人罰鍰600元、3,000元，並均依同條例第63條第1項
    第1款各記違規點數1點，核無違誤，受處分人指摘原處分不
    當，為無理由，應予駁回。
五、據上論斷，應依道路交通管理處罰條例第87條第2項，道路
    交通案件處理辦法第19條，裁定如主文。
中    華    民    國    99    年    4     月    14    日
                  交通法庭    法  官  簡芳潔
以上正本證明與原本無異。
如不服本裁定，應於收受送達後5日內向本院提出抗告狀。（應
附繕本）
                              書記官  呂苗澂
中    華    民    國    99    年    4     月    14    日

司法院資訊處製作；財團法人民間司法改革基金會備份。
